最高法院刑事判決　　　　　　一○○年度台上字第二三四三號
上　訴　人　林中生
選任辯護人　楊玉珍律師
　　　　　　宋永祥律師
上列上訴人因妨害性自主案件，不服台灣高等法院台中分院中華
民國九十八年十一月二十四日第二審判決（九十八年度上訴字第
一七二五號，起訴案號：台灣彰化地方法院檢察署九十六年度偵
字第一○○七○號），提起上訴，本院判決如下：　　　
    主  文
上訴駁回。
    理  由
按刑事訴訟法第三百七十七條規定，上訴於第三審法院，非以判
決違背法令為理由，不得為之。是提起第三審上訴，應以原判決
違背法令為理由，係屬法定要件。如果上訴理由書狀並未依據卷
內訴訟資料，具體指摘原判決不適用何種法則或如何適用不當，
或所指摘原判決違法情事，顯與法律規定得為第三審上訴理由之
違法情形，不相適合時，均應認其上訴為不合法律上之程式，予
以駁回。又原判決究有無違法，與上訴是否以違法為理由係屬兩
事。本件原審經審理結果，認上訴人林中生犯行明確，因而維持
第一審論處上訴人對於女子利用其昏睡不能抗拒而為猥褻之行為
（累犯）罪刑之判決，駁回上訴人在第二審之上訴，已綜核全部
卷證資料，詳加斟酌論斷，敘明其所憑之證據及認定之理由。並
就上訴人所辯：其停留醫院時間甚短，忙於處理事務，無多餘時
間，對告訴人Ａ女（真實姓名、出生年月日等人別資料均詳卷）
有乘機猥褻之行為，另扣案之胸罩無法證明係告訴人案發時所穿
，且可能係有人取其口吐之檳榔渣塗抹在上開胸罩上等語，認何
以均係諉卸刑責之飾詞，要無足採，俱依卷存證據資料詳予指駁
說明。並敘明扣案之胸罩，係承辦之彰化縣警察局婦幼警察隊，
依法為取證及鑑驗所為之查扣，要屬依法定程序所扣得之物證，
自非屬供述證據而無傳聞法則之適用，且與本案具有關聯性，當
有證據能力，得為上訴人論罪之依據，從形式上觀察，並無違法
情形存在。上訴意旨仍執前詞置辯，均係就原判決已調查說明之
事項，任意指摘，非適法之第三審上訴理由。另審理事實之法院
，其認定被告犯罪事實所憑之證據，並不以直接證據為限，間接
證據亦包括在內，凡綜合調查所得之各種直接及間接證據，本於
推理之作用得其心證，而為事實之判斷，若與事實無違，此項判
斷即與完全憑空推測迥異，自不容任意指為違法。原判決依憑上
訴人之供述，告訴人於偵查時及歷審審判中之證述，證人吳○吉
、陳○瑄、洪○君之證詞，卷附內政部警政署刑事警察局（下稱
刑事警察局）就扣案胸罩DNA 型別鑑定所出具之書面鑑驗書及復
函、○可診所出具之告訴人診斷證明書、病歷紀錄及財團法人彰
化基督教醫院開立之受理疑似性侵害事件驗傷診斷書，扣案胸罩
一件等證據資料，本於推理之作用予以綜合判斷，查明確與事實
相符，始認定上訴人確有利用告訴人在○○診所觀察床上昏睡，
無同意猥褻之理解，處於相類於精神障礙不能抗拒時，撫摸告訴
人乳房、下體，並以嘴親吻告訴人嘴唇及以舌頭舔舐告訴人之乳
房，而為猥褻行為之犯行，並非僅憑告訴人之陳述為認定其犯行
之唯一證據。另以告訴人事發時所穿之胸罩，經送請刑事警察局
鑑驗結果，已確認胸罩內側二處所檢出之DNA與上訴人DNA-STR型
別相同。嗣該局經進一步以唾液澱粉檢測結果，採自左胸罩內
側中央之DNA ，呈弱陽性反應，不排除該處斑跡來自上訴人唾液
DNA，採自右胸罩內側中央之DNA，則呈陰性反應，研判該處斑跡
可能非唾液，或檢體唾液澱粉量微未能檢出。此係因前後使用
之檢測方法不同所得之結果，並非前後鑑定結果有相互矛盾之情
形。且以本件係在告訴人所穿胸罩之內側緊貼乳房之內襯處，採
驗到上訴人之唾液DNA ，而非在胸罩外側，因認上訴人曾親吻以
舌頭舔舐告訴人之乳房，不可能係上訴人協助該診所護士對告訴
人施打點滴時，將唾液噴灑於告訴人身上，而於理由內詳予闡析
論敘，其取捨論斷不違背經驗法則或論理法則，自無違法可言。
上訴意旨謂：扣案胸罩及照片並無猥褻之內容，不足認定其有本
件妨害性自主之犯行；另原判決僅憑告訴人尚不明確且出於錯覺
之指述，以臆測擬制之詞論處罪刑，有認定事實與所憑證據不符
之違法；且刑事警察局前後鑑驗結果相互矛盾，原審未再送鑑驗
，遽資為論罪依據，採證違法云云。顯係將卷內證據資料予以分
別單獨評價，或徒憑其個人己見所為爭執，自與法律規定得為第
三審上訴理由之違法情形，不相適合。又證人之供述前後不符時
，究竟何者為可採，事實審法院仍得依證據法則，本於自由心證
予以斟酌，作合理之比較，定其取捨，非謂一有不符或矛盾，即
應認其全部均為不可採信。原判決已就告訴人前後所為之證述內
容，依證據法則，本於自由心證，詳敘其取捨認定之理由。且以
告訴人事後所書寫之信函及與上訴人書立之和解書，認何以不足
為上訴人有利之認定，逐一指駁說明，俱有卷存證據資料可資覆
按，自不得任指判決違法。上訴意旨謂：原判決採告訴人神智不
清之錯覺指訴，為論罪之依據，且就上開有利上訴人之證據，未
說明摒棄不採之理由，有判決理由欠備之違法云云。同係就原判
決已經調查說明事項，任意指摘為違法，亦非適法。再按刑法第
二百二十五條第二項所定：對於男女利用其精神、身體障礙、心
智缺陷或其他相類之情形，不能或不知抗拒而為猥褻者，其所謂
相類之情形，係指告訴人雖非精神、身體障礙、心智缺陷，但受
猥褻時，因昏暈、酣眠、泥醉等相類似之情形，致無同意猥褻之
理解，或無抗拒猥褻之能力者而言。原判決既係論處上訴人對於
女子利用其昏睡「不能」抗拒而為猥褻之行為罪刑，自不以告訴
人完全喪失知覺，而達不醒人事之程度為必要，上訴意旨執此指
摘，顯係誤解法律所為之爭執，自非合法之第三審上訴理由。況
刑事訴訟法所稱依法應於審判期日調查之證據，係指與待證事實
有重要關係，在客觀上顯有調查必要性之證據而言，故其範圍並
非漫無限制，必其證據與判斷待證事實之有無，具有關連性，得
據以推翻原判決所確認之事實，而為不同之認定，若僅係枝節性
問題，或所證明之事項已臻明瞭，當事人聲請調查之證據，僅在
延滯訴訟，甚或就同一證據再度聲請調查，自均欠缺其調查之必
要性，原審未依聲請為無益之調查，皆無違法可言。原判決依憑
上開證據資料認定上訴人有本件妨害性自主犯行，則財團法人彰
化基督教醫院曾否對告訴人之胸部進行採樣，及告訴人案發後衣
著是否整齊等事項，俱與上訴人有無本件犯行之待證事實無重要
關係，在客觀上不具調查之必要性，況上開事項亦不足以推翻原
判決之結果，原審未為無益之調查，難認有違背法令之處。而被
害人不能抗拒之原因，如為犯人所故意造成者，應成立強制猥褻
罪。如被害人不能抗拒之原因，非出於犯人所為，僅於被害人心
神喪失、身體障礙、心智缺陷或其他相類之情形不能抗拒時，犯
人乘此時機以行猥褻行為者，始應依乘機猥褻罪論處。原判決依
憑卷內證據資料認定上訴人確有利用告訴人昏睡，不能抗拒而為
猥褻之行為，已如前述，則上訴意旨以證人王○元、陳○瑄、洪
○君所證述內容尚不足以證明告訴人在醫院打點滴時已陷於昏睡
之不能抗拒狀態云云，所為指摘，顯對上訴人不利，自與上訴人
為自己利益請求救濟之上訴制度本旨相違，難認與法律所規定得
提起第三審上訴之理由相適合。至其餘上訴意旨，俱對原判決究
竟如何違背法令，未依卷內訴訟資料為具體之表明，徒憑己意，
就屬原審採證認事職權之適法行使，及原判決已經調查說明事項
，任意指摘為違法，或重為單純事實上之爭辯，均不足據以辨認
原判決已具備違背法令之形式要件。綜上所述，應認本件上訴不
合法律上之程式，予以駁回。
據上論結，應依刑事訴訟法第三百九十五條前段，判決如主文。
中    華    民    國  一○○  年    五    月    五    日
                      最高法院刑事第二庭
                          審判長法官  張  淳  淙  
                                法官  劉  介  民  
                                法官  蔡  彩  貞  
                                法官  魏  新  和  
                                法官  孫  增  同  
本件正本證明與原本無異
                                      書  記  官  
中    華    民    國  一○○  年    五    月    九    日
                                                      Q